【裁判字號】    95,簡上,70
【裁判日期】    950731
【裁判案由】    傷害
【裁判全文】
臺灣雲林地方法院刑事判決              95年度簡上字第70號
上  訴  人  臺灣雲林地方法院檢察署檢察官
上  訴  人
即  被  告  丁○○
被      告  丙○○
上列上訴人因被告傷害等案件，不服本院斗六簡易庭95年度六簡
字第28號於中華民國95年3 月29日第一審判決（檢察官聲請簡易
判決處刑書案號：94年度偵字第4554號），提起上訴，本院管轄
之第二審合議庭判決如下：
    主  文
原判決撤銷。
丙○○犯毀損他人物品罪，處拘役參拾日，如易科罰金，以銀元
參佰元即新臺幣玖佰元折算壹日；又犯傷害罪，處拘役伍拾日，
如易科罰金，以銀元參佰元即新臺幣玖佰元折算壹日；又犯傷害
罪，處有期徒刑參月，如易科罰金，以銀元參佰元即新臺幣玖佰
元折算壹日。所處拘役部分，應執行拘役捌拾日，如易科罰金，
以銀元參佰元即新臺幣玖佰元折算壹日。
丁○○犯傷害罪，處拘役伍拾日，如易科罰金，以銀元參佰元即
新臺幣玖佰元折算壹日。
    事  實
一、丙○○於民國（下同）94年10月10日晚上8 時50分許，駕駛
    其所有之車牌號碼B9-9040 號自用小客車，欲返回雲林縣斗
    六市○○里○○路7 巷5 號居處，行至該7 巷口時，因不滿
    鄰居乙○○之友人丁○○所有之車牌號碼1837-GD 號自用小
    客車停放位置礙其行車，竟基於毀損他人物品之犯意，駕駛
    該車以前進復行倒退之方式，碰撞車牌號碼1837-GD 號自用
    小客車之後方保險桿，致保險桿損壞，足生損害於丁○○。
    嗣丁○○聞聲後，自乙○○家中外出察看，見狀即趨前理論
    ，雙方爭執後，均基於傷害之犯意，先由丙○○徒手毆打丁○○，丁○○則以右手抵擋，繼之二人相抱互毆，此時，站
    立於旁之乙○○即上前將雙方拉開，惟丁○○已受有右手腕
    挫傷瘀血之傷害，丙○○則受有左眼瞼撕裂傷約1.5 公分長
    、左胸壁鈍挫傷之傷害，丁○○並隨即駕車離開。同日晚上
    9 時許，丙○○因不甘受傷，怒氣未消，乃返家持其女兒所
    有之球棒1 支（未扣案），至斗六市○○路14號乙○○住處
    前，質問乙○○未果，丙○○即另基於傷害之犯意，持球棒
    毆打乙○○及前來制止之乙○○之父甲○○，致乙○○受有
    左大腿挫傷併皮下血腫5 ×2 公分之傷害，甲○○則受有頭
    部右前額3 公分撕裂傷之傷害。
二、案經丙○○、丁○○、甲○○、乙○○訴由雲林縣警察局斗
    六分局報告臺灣雲林地方法院檢察署檢察官偵查後，聲請簡
    易判決處刑。
    理  由
一、關於證據能力部分：本院據以判斷之被害人或證人警詢筆錄
    、檢察官訊問筆錄及其他文書證據，均經當事人同意作為證
    據，而本院審酌後，認為適當，依刑事訴訟法第159 條之4
    、第159 條之5 之規定，均得為證據。
二、上訴理由：
  (一)檢察官對被告丙○○提起上訴。理由略以：被告丙○○傷害
    甲○○、乙○○之犯行係二行為，非想像競合犯。又原審判
    決過輕。
  (二)被告丁○○提起上訴。理由為量刑過重。
三、被告之答辯：
  (一)被告丙○○部分：除傷害丁○○部分，否認與丁○○互毆或
    毆打丁○○之外，其餘犯行均認罪。
  (二)被告丁○○部分：認罪。
四、認定犯罪事實所憑之證據及認定之理由：
  (一)有關被告丁○○部分，被告丙○○毀損、傷害甲○○及乙○○部分：被告丙○○、丁○○對於上揭犯行，均先後於警詢
    、檢察官訊問及本院審判中坦承不諱，核與告訴人丙○○、
    丁○○、甲○○、乙○○於警詢或檢察官訊問中指述情節相
    符，並有告訴人丙○○、甲○○、乙○○之診斷證明書3 張
    、車牌號碼B9-9040 、1837-GD 號自用小客車之車籍資料作
    業查詢表2 張、現場及車輛照片6 張等在卷可稽。被告丙○○、丁○○就此部分犯行之自白核與事實相符，並有上揭其
    他證據為佐，其等此部分犯行明確，堪予認定。
  (二)有關被告丙○○傷害丁○○部分：證人即告訴人丁○○於本
    院審判中證稱：「當時我在甲○○住處泡茶，我聽到外面有
    香爐倒的聲音，我就到外面看，我看到被告丙○○開車撞我
    的車，後來他就下車對路人咆哮說是我故意撞的，看啥小（
    台語），我就上前跟他理論，之後我就說要報警，他就拔下
    眼鏡要打我，我就用手撥他，就跟他互毆」、「在我車旁邊
    （跟被告丙○○互毆）」、「（手腕的傷）是在他出手要打
    我，我擋時而受傷的」、「（你用哪支手擋丙○○？）右手
    」、「（還有打你何處？）肚子。肚子沒有傷」、「（互毆
    時間）一下子，因為乙○○很快就把我們分開了，沒有幾秒
    鐘，就被分開了」等語。又證人乙○○亦於本院審判中證稱
    ：「就聽到說故意撞的，看啥小（台語）」、「．．．他們
    互毆時有看到，他們二個出手後就抱在一起了，我就把他們
    推開」、「丙○○拔起眼鏡要出手，丁○○就要擋，他們就
    抱在一起，我就把他們推開」、「我有看到他（指丙○○）
    走過車前拿下眼鏡」等語。另告訴人丁○○於94年10月10日
    就醫經診斷為「右手手腕挫傷瘀血」之傷害，亦有診斷證明
    書1 張在卷可佐。則依上開證據所示，證人丁○○、乙○○
    所述一致，並有診斷證明書為佐，而被告丙○○既先毀損他
    人車輛在先，於後經告訴人丁○○質問時，豈會自甘受罵，
    毫無反應，其出手與丁○○互毆，核與常情無違。被告空言
    否認，泛指證人證言不實，均不可採，其犯行事證明確，應
    可認定。
五、論罪科刑：
  (一)按行為後法律有變更者，適用行為時之法律。但行為後之法
    律有利於行為人者，適用最有利於行為人之法律，刑法第2
    條第1 項定有明文。查被告行為後之刑法部分條文業於94年
    2 月2 日，經總統以華總一義字第09400014901 號令修正公
    布，並自95年7 月1 日施行，茲就修正之新舊法比較適用，
    分敘如下：
    1.被告行為時之刑法第55條規定：「一行為而觸犯數罪名，
      或犯一罪而其方法或結果之行為犯他罪名者，從一重處斷
      」，經修正為：「一行為而觸犯數罪名者，從一重處斷。
      但不得科以較輕罪名所定最輕本刑以下之刑」。就想像競
      合犯之科刑範圍，增列但書規定最低刑度，經核修正後之
      規定並未有利於被告。
    2.被告行為時之刑法第33條第4 、5 款規定：「拘役：1 日
      以上，2 月未滿。但遇有加重時，得加至4 個月。罰金：
      1 元以上」，經修正為：「拘役：1 日以上，60日未滿。
      但遇有加重時，得加至120 日。罰金：新臺幣1,000 元以
      上，以百元計算之」。另刑法施行法於95年6 月14日，經
      總統以華總一義字第09500085181 號令增訂公布第1 之1
      條規定：「（第1 項）中華民國94年1 月7 日刑法修正施
      行後，刑法分則編所定罰金之貨幣單位為新臺幣。（第2
      項）94年1 月7 日刑法修正時，刑法分則編未修正之條文
      定有罰金者，自94年1 月7 日刑法修正施行後，就其所定
      數額提高為30倍。但72年6 月26日至94年1 月7 日新增或
      修正之條文，就其所定數額提高為3 倍」。即自95年7 月
      1 日起，刑法分則編所定罰金之貨幣單位，由銀元改為新
      臺幣（依現行法規所定貨幣單位折算新臺幣條例第2 條之
      規定，銀元以新臺幣元之3 倍折算之）；並就刑法分則編
      未修正之條文定有罰金者，除於72年6 月26日至94年1 月
      7 日有新增或修正外，有關罰金之數額提高為30倍。而刑
      法第277 條第1 項、第354 條等罪定有罰金刑之處罰，且
      未於72年6 月26日至94年1 月7 日間修正，是依被告行為
      時之罰金罰鍰提高標準條例第1 條及行政院、司法院據以
      發布提高刑法有關罰金條文之罰金倍數10倍，並自72 年8
      月1 日施行之規定相較，修正前刑法第33條、罰金罰鍰提
      高標準條例第1 條之規定，並無不利於被告。
    3.被告行為時之刑法第51條第6 款規定：「宣告多數拘役者
      ，比照前款定其刑期。但不得逾4 個月」，經修正為：「
      宣告多數拘役者，比照前款定其刑期，但不得逾120 日」
      。經核修正前之規定並未不利於被告。
    4.被告於行為時之刑法第41條第1 項前段規定：「犯最重本
      刑為5 年以下有期徒刑以下之刑之罪，而受6個 月以下有
      期徒刑或拘役之宣告，因身體、教育、職業、家庭之關係
      或其他正當事由，執行顯有困難者，得以1 元以上3 元以
      下折算一日，易科罰金。」，而被告於行為時之易科罰金
      折算標準，依修正前之罰金罰鍰提高標準條例第2 條前段
      規定（95年5 月17日總統華總一義字第09500069791 號令
      修正公布刪除，並自95年7 月1 日施行），係就其原定數
      額提高為100 倍折算1 日，即應以銀元300 元折算1 日，
      如換算為新臺幣後，應以新臺幣900 元折算1 日。嗣修正
      後之刑法第41條第1 項前段則規定：「犯最重本刑為5年
      以下有期徒刑以下之刑之罪，而受6 個月以下有期徒刑或
      拘役之宣告者，得以新臺幣1,000 元、2,000 元或3,000
      元折算1 日，易科罰金。」。經核修正後之規定並未有利
      於被告。
    5.經比較修正前後之上揭新舊法律，綜合一切罪刑之結果，
      應以被告行為時即修正前之法律，較有利於被告，故依刑
      法第2 條第1 項前段規定，應適用修正前之規定，而為適
      用。
  (二)次按刑法第55條前段所規定一行為觸犯數罪名，學理上所謂
    想像競合犯，係以一個意思決定，實施一個行為，發生侵害
    數個法益之結果，符合數個犯罪構成要件，成立數個罪名（
    最高法院88年度台上字第5475號判決參照）。而想像競合所
    謂一行為之標準，包括自然意義之一行為與法律意義之一行
    為，而法律意義之一行為，除犯罪構成上之行為單數外，亦
    包括自然之行為單數。行為人出於單一決意而在延續時間內
    所為之行為，縱有多數自然意義之行為，但於時間及空間之
    緊密關係下，亦屬自然之行為單數，如侵害數法益，並觸犯
    數罪名，依罪名同異之別，應分謂同種或異種想像競合。
  (三)故核被告丙○○所為，係犯刑法第277 條第1 項之普通傷害
    罪、第354 條之毀損一般物品罪。被告丁○○所為，係犯刑
    法第277 條第1 項之普通傷害罪。被告丙○○傷害甲○○、
    乙○○之行為，係於延續時間內，在同一地點所為，且因同
    一事件而起，應是出於單一決意而為之行為單數，並同時侵
    害甲○○、乙○○之身體法益，觸犯數同一罪名，揆諸前揭
    說明，自屬想像競合犯，應從一重處斷，又核與傷害丁○○
    之傷害及毀損犯行，犯意各別，行為互異，應分論併罰。檢
    察官認為被告丙○○傷害甲○○、乙○○之行為係屬二罪部
    分，參上所述，容有誤會。
  (四)爰審酌被告丙○○、丁○○於本件犯行之起因，犯罪之動機
    及目的，犯罪所施行之手段及各受之損害程度。又被告丙○○為高職畢業，被告丁○○為專科學歷，雙方均有相當之學
    識經驗，且皆已成家，僅因一時行車糾紛而互毆，被告丙○○復另持球棒傷及無辜，行狀可惡等一切情狀，各量處如主
    文所示之刑，並諭知易科罰金之折算標準及定其應執行之刑
    。
六、撤銷改判之理由：
    原判決論罪科刑，固非無見，惟未及比較適用新舊法，且對
    被告丙○○量刑部分，或有過輕，尚有未洽。檢察官上訴主
    張被告丙○○傷害甲○○、乙○○之行為，係屬二罪；又上
    訴人丁○○主張量刑過重，雖均無理由，但檢察官上訴意旨
    主張被告丙○○之量刑過輕，為有理由，且原判決復未及比
    較適用新舊法，自應撤銷原判決。
七、適用之法律：
  (一)刑事訴訟法第455 條之1 第1 項、第3 項、第369 條第1 項
    前段、第364條、第299條第1 項前段。
  (二)刑法第277條第1項、第354條。
  (三)95年7 月1 日修正施行後之刑法第2 條第1 項前段；修正施
    行前之刑法第33條、第55條、第41條第1 項前段、第51條第
    6 款。
  (四)罰金罰鍰提高標準條例第1條、第2條前段。
本案經檢察官葉建成到庭執行職務
中    華    民    國    95    年    7     月    31    日
                  刑事第四庭  審判長  法  官  吳福森
                                      法  官  葉明松
                                      法  官  吳基華
以上正本證明與原本無異。
不得上訴。
                                      書記官  黃秋萍
中    華    民    國    95    年    7     月    31    日
附記論罪法條全文：刑法第277條第1項、第354條。
中華民國刑法第277條（普通傷害罪）
傷害人之身體或健康者，處 3 年以下有期徒刑、拘役或 1 千元
以下罰金。
犯前項之罪因而致人於死者，處無期徒刑或 7 年以上有期徒刑；
致重傷者，處 3 年以上 10 年以下有期徒刑。
中華民國刑法第354條（毀損器物罪）
毀棄、損壞前二條以外之他人之物或致令不堪用，足以生損害於
公眾或他人者，處 2 年以下有期徒刑、拘役或 5 百元以下罰金
。


司法院資訊處製作；財團法人民間司法改革基金會備份。
